【裁判字號】    99,台上,669
【裁判日期】    990204
【裁判案由】    違反毒品危害防制條例
【裁判全文】
最高法院刑事判決              九十九年度台上字第六六九號
上  訴  人  台灣高等法院花蓮分院檢察署檢察官
被      告  甲○○
上列上訴人因被告違反毒品危害防制條例案件，不服台灣高等法
院花蓮分院中華民國九十八年十一月二十日第二審判決（九十八
年度上訴字第二四六號，起訴案號：台灣花蓮地方法院檢察署九
十七年度偵緝字第二七四號），提起上訴，本院判決如下：
    主  文
原判決關於幫助施用第一級毒品、幫助施用第二級毒品部分撤銷
，發回台灣高等法院花蓮分院。
其他上訴駁回。
    理  由
一撤銷發回部分：
本件原判決撤銷第一審關於被告甲○○共同販賣第二級毒品予周
大鑫部分（即第一審判決事實欄一）之科刑判決；撤銷第一審關
於被告被訴販賣第二級毒品予林朱湖二次部分（即第一審判決附
表編號一、二所示）諭知無罪之判決；改判均論處被告幫助施用
第二級毒品均累犯三罪刑。又維持第一審論處被告幫助施用第一
級毒品二罪均累犯之刑之判決，駁回檢察官在第二審之上訴，固
皆非無見。
惟查法院不得就未經起訴之犯罪審判。而諭知科刑之判決，得變
更檢察官所引應適用之法條者，亦以起訴之犯罪事實為限。觀之
刑事訴訟法第二百六十八條、第三百條規定甚明。本件檢察官僅
就被告販賣第二級毒品安非他命予林朱湖二次、周大鑫四次（三
次判決無罪，詳後述），販賣第一級毒品海洛因予林宛萍二次之
犯罪事實提起公訴及追加起訴（見第一審卷第二、三頁起訴書、
第八十六、一二八、一二九頁筆錄）。原判決認定被告並非販賣
，而係幫助施用第一級、第二級毒品，如果無訛。因販賣與幫助
施用社會基本事實，並不相同，無變更法條問題。原審自應就起
訴之販賣第一級、第二級毒品部分判決諭知無罪，而就未經起訴
之幫助施用第一級、第二級毒品犯行，移送檢察官偵查。乃竟就
該項未經起訴之幫助施用第一級、第二級毒品事實，自行認定，
並變更起訴法條，而加以審判，顯有未受請求之事項予以判決之
違法。上訴意旨雖未指摘及此，但為本院得依職權調查之事項，
應認原判決關於此部分有撤銷發回之原因。
二駁回部分：
按刑事訴訟法第三百七十七條規定，上訴於第三審法院，非以判
決違背法令為理由，不得為之。是提起第三審上訴，應以原判決
違背法令為理由，係屬法定要件。如果上訴理由書狀並未依據卷
內訴訟資料，具體指摘原判決不適用何種法則或如何適用不當，
或所指摘原判決違法情事，顯與法律規定得為第三審上訴理由之
違法情形，不相適合時，均應認其上訴為違背法律上之程式，予
以駁回。被告被訴如原判決附表編號一、二、三所示販賣第二級
毒品予周大鑫三次部分，原判決維持第一審諭知被告無罪之判決
，駁回檢察官在第二審之上訴，已詳敘所憑之理由。並對卷附通
訊監察譯文，如何不能證明證人周大鑫於警詢證述被告該三次販
賣行為為確實，依據卷內資料予以說明。從形式上觀察，原判決
並無任何違背法令之處。檢察官上訴意旨置原判決之論敘於不顧
，仍執陳詞，謂依周大鑫於警詢之證述及卷附通訊監察譯文，足
以證明被告有該三次販賣第二級毒品犯行云云，為事實上之爭執
，並對原審採證認事之職權行使，任意指摘，難謂已符合首揭法
定上訴要件，其上訴違背法律上之程式，應予駁回。
據上論結，應依刑事訴訟法第三百九十五條前段、第三百九十七
條、第四百零一條，判決如主文。
中    華    民    國  九十九  年    二    月    四    日
                      最高法院刑事第二庭
                          審判長法官  莊  登  照
                                法官  陳  世  淙
                                法官  徐  昌  錦
                                法官  許  錦  印
                                法官  蔡  名  曜
本件正本證明與原本無異
                                      書  記  官
中    華    民    國  九十九  年    二    月    九    日
                                                      K

司法院資訊處製作；財團法人民間司法改革基金會備份。
